【裁判字號】    99,交抗,2108
【裁判日期】    991130
【裁判案由】    違反道路交通管理處罰條例
【裁判全文】
臺灣高等法院交通事件裁定            99年度交抗字第2108號
抗  告  人  交通部公路總局新竹區監理所桃園監理站
受 處分 人  林杏生
上列抗告人因受處分人違反道路交通管理處罰條例案件，不服臺
灣桃園地方法院交通法庭，中華民國99年9 月30日所為裁定（99
年度交聲字第1120號），提起抗告，本院裁定如下：
    主  文
原裁定撤銷，發回臺灣桃園地方法院。
    理  由
一、原裁定意旨略以：受處分人林杏生於民國94年6月18日凌晨1
    時35分許，駕駛車牌號碼AX3－357號普通重型機車，行經桃
    園縣大溪鎮○○路○段1號對面之巷道時，經桃園縣政府警察
    局交通隊大溪小隊員警攔檢後送國軍八○四總醫院進行血液
    中酒精濃度檢測，測得其血液酒精濃度達335.54 mg/dl，換
    算吐氣酒精濃度達1.67mg/l，認酒精濃度超過規定標準（0.
    55mg/l以上），乃掣單當場舉發。嗣復原處分機關即交通部
    公路總局新竹區監理所桃園監理站（原裁定漏載桃園監理站
    ，應予更正）於94年12月1日以桃監裁字第裁52-D1A217786
    號裁決書，依道路交通管理處罰條例第35條第1項第1款、違
    反道路交通管理事件統一裁罰基準表等規定，裁處罰鍰新台
    幣（下同）52,500元。受處分人不服聲明異議，原審經調查
    後，認(1)本件裁決書於94年12月5 日送達不合法，受處分人
    聲明異議未逾異議期間；(2)原處分機關上開處分違反一罪不
    二罰，乃裁定原處分撤銷，改諭知受處分人汽車駕駛人，駕
    駛汽車經測試檢定酒精濃度超過規定標準，吊扣普通重型機
    車駕駛執照1年，並應接受道路交通安全講習等語。
二、本件抗告意旨略以：受處分人無汽車及機車駕駛執照考驗紀
    錄，應另適用道路交通管理處罰條例第67條第6 項規定禁止
    受處分人考驗機車駕照1 年，爰請撤銷原裁定關於吊扣普通
    重型機車駕駛執照1年部分等語。
三、經查：按行政程序法第72條第1 項前段規定：「送達，於應
    受送達人之住居所、事務所或營業所為之」。所稱「住居所
    」係民法上概念（民法第20條至第24條參照），指當事人依
    一定事實，足認以久住之意思，住於一定之地域者，即為設
    定其住所於該地，是我國民法關於住所之設定，兼採主觀主
    義及客觀主義之精神，必須主觀上有久住一定區域之意思，
    客觀上有住於一定區域之事實，該一定之區域始為住所，故
    住所並不以登記為要件。又戶籍法為戶籍登記之行政管理規
    定，戶籍地址乃係依戶籍法所為登記之事項，戶籍地址並非
    為認定住所之唯一標準（最高法院93年台抗字第393 號裁定
    意旨參照）。系爭裁決書係於94年12月5 日送達於桃園縣大
    溪鎮瑞興國宅13號5 樓，經瑞興國宅警衛室人員以受處分人
    之受僱人名義收受，有交通部公路總局新竹區監理所桃園監
    理站送達證書1 紙在卷可稽（見原審卷第16頁）。而經原審
    調閱受處分人之遷徙紀錄，可認受處分人於：(一)94年3 月29
    日設籍於桃園縣大溪鎮○○街26巷7號，(二)同年3月30日變更
    戶籍地為大溪鎮○○路181號4樓（桃園縣大溪鎮戶政事務所
    ），(三)97年3 月28日變更戶籍地為桃園縣大溪鎮瑞興國宅13
    號5樓，(四)同日又遷入桃園縣中壢市○○街10巷6弄8號4樓，
    亦有遷徙紀錄資料查詢結果3份、全戶戶籍資料查詢結果1份
    附卷可憑，固足認定受處分人於原處分機關送達本件裁決書
    時之戶籍地址，應係設在桃園縣大溪鎮○○路181號4樓（桃
    園縣大溪鎮戶政事務所），而非桃園縣大溪鎮瑞興國宅13號
    5 樓。然依上開設籍地址之「桃園縣大溪鎮戶政事務所」，
    顯非受處分人當時實際居住所。再參以受處分人因本件飲酒
    後騎乘機車之行為，另觸犯刑法第185之3條之違背安全駕駛
    罪，經移送臺灣桃園地方法院檢察署檢察官偵辦，嗣該署檢
    察官於95年2月27日以94年度偵字第15499號為緩起訴處分，
    有上開緩起訴處分書及本院被告前案紀錄表附卷可稽。而核
    閱該緩起訴處分書所載被告（即受處分人）及其代理人林愛
    華之住居所，均同為「桃園縣大溪鎮瑞興國宅13號5 樓」，
    堪認受處分人在刑事偵查程序所呈報之住居所亦應為「桃園
    縣大溪鎮瑞興國宅13號5樓」，則原處分機關於94年12月5日
    送達本件裁決書時，受處分人實際居住所是否確非「桃園縣
    大溪鎮瑞興國宅13號5 樓」，關係系爭裁決書送達合法與否
    及異議期間之起算，自有詳予調查之必要。再者，受處分人
    無汽車及機車駕駛執照考驗紀錄，有原處分機關所陳報桃園
    監理站汽車、機車駕駛人螢幕列印各1 份附於本院卷可佐，
    原裁定逕諭知「吊扣普通重型機車駕駛執照1 年」部分，於
    法亦有未合。是本件抗告，尚非全無理由，自應由本院將原
    裁定撤銷，發回原審法院詳予調查後更為適當之裁定。至原
    處分機關抗告意旨所提及道路交通管理處罰條例第67條第6
    項規定禁止受處分人考驗機車駕照1 年，應係本件違規行為
    後之94年12月28日修正增列，發回後宜一併注意。
四、據上論結，應依道路交通事件處理辦法第25條，刑事訴訟法
    第413條前段，裁定如主文。
中    華    民    國    99    年    11    月    30    日
                  刑事第二十二庭審判長法  官  郭雅美
                                      法  官  李麗珠
                                      法  官  洪于智
以上正本證明與原本無異。
不得再抗告。
                                      書記官  強梅芳
中    華    民    國    99    年    11    月    30    日

司法院資訊處製作；財團法人民間司法改革基金會備份。
